【裁判字號】    97,訴,491
【裁判日期】    970229
【裁判案由】    毒品危害防制條例
【裁判全文】
臺灣板橋地方法院刑事判決               97年度訴字第491號
公  訴  人  臺灣板橋地方法院檢察署檢察官
被      告  甲○○
                  （現另案於臺灣臺北監獄臺北分監執行中）
上列被告因違反毒品危害防制條例案件，經檢察官提起公訴（97
年度毒偵字第485 號），嗣因被告於本院準備程序中就被訴事實
為有罪之陳述，本院告知被告簡式審判程序之旨，並聽取當事人
之意見後，由本院合議庭裁定改由受命法官獨任依簡式審判程序
進行，判決如下：
    主  文
甲○○施用第一級毒品，累犯，處有期徒刑拾壹月。
    事  實
一、甲○○前於民國87年間，因施用毒品案件，經本院裁定送觀
    察、勒戒，認有繼續施用毒品之傾向，由本院裁定令入戒治
    處所施以強制戒治，嗣經本院依聲請裁定停止戒治，所餘戒
    治期間，付保護管束，於88年3 月6 日停止戒治出所，迄至
    88年10月8 日期滿執行完畢，並經本院以87年度訴字第1008
    號判決免刑確定；又於91年間，因施用毒品案件，經檢察官
    聲請強制戒治並提起公訴，由本院以91年度毒聲字第1167號
    、91年度毒聲字第3478號裁定送戒治處所施以強制戒治，嗣
    經本院以92年度毒聲字第1747號裁定停止戒治，所餘戒治期
    間，付保護管束，於92年6 月19日停止戒治出所，原係於92
    年10月17日保護管束期滿，惟甲○○受於保護管束期間，有
    違反保護管束應遵守事項情節重大，經本院依聲請於92年9
    月26日以92年度毒聲字第2947號裁定撤銷停止戒治，令入戒
    治處所施以強制戒治，嗣因依於92年7 月9 日修正公布，並
    於93年1 月9 日生效之毒品危害防制條例規定而免予執行殘
    餘強制戒治期間（起訴書誤載為於92年10月17日保護管束期
    滿執行完畢），上述起訴部分，經本院以91年度訴字第2334
    號判決有期徒刑7 月，並於92年1 月30日確定；復於93年間
    ，因施用毒品案件，經本院以93年度訴字第1881號判處有期
    徒刑10月確定，而與上開有期徒刑7 月接續接執行，於94年
    12 月3日假釋後保護管束期滿執行完畢。詎仍不知悔改，復
    基於施用第一級毒品之犯意，於96年10月28日某時，在臺北
    縣新莊市○○街4 號之3 住處，以將海洛因置入香菸內後點
    燃吸食之方式，施用第一級毒品海洛因。嗣因另有施用毒品
    案件遭臺灣板橋地方法院檢察署檢察官發布通緝，而於同年
    月30日21時30分許，在臺北縣三重市○○路○ 段244 巷集美
    街口處，為警緝獲到案後，採集其尿液送驗結果呈鴉片類陽
    性反應，始查知上情。
二、案經臺北縣政府警察局三重分局報告臺灣板橋地方法院檢察
    署檢察官偵查起訴。
    理  由
壹、程序方面：
    查本件被告陳宗吉所犯並非死刑、無期徒刑、最輕本刑為三
    年以上有徒刑之罪或高等法院管轄第一審案件，而其於準備
    程序進行中，被告先就被訴事實為有罪之陳述，經法官告知
    簡式審判程序之旨，並聽取公訴人及被告之意見後，本院認
    適宜改依簡式審判程序進行，爰依刑事訴訟法第273 條之1
    第1 項、第284 條之1 規定，由本院合議庭以裁定由受命法
    官獨任進行簡式審判程序，合先敘明。
貳、實體方面：
一、上揭事實，業據被告陳宗吉於偵查及本院審理時坦承不諱。
    又被告為警查獲時所採集其尿液送驗結果，係呈嗎啡陽性反
    應，此有臺北縣政府警察局三重分局查獲毒品案件被移送者
    姓名、代碼對照表（代碼編號為：0000000000）、台灣檢驗
    科技股份有限公司於96年11月19日出具之濫用藥物尿液檢驗
    報告（報告編號CH/2007/B0241） 各1 份在卷可稽。被告之
    任意性自白核與事實相符。據上，被告之尿液經以氣相層析
    質譜儀分析法檢驗，既係呈嗎啡及甲基安非他命陽性反應，
    應認被告有於前揭犯罪時間施用第一級毒品海洛因之行為甚
    明。
二、按於92年7 月9 日新修正並於93年1 月9 日施行之毒品危害
    防制條例刪除二犯及三犯之規定，一改修法前繁雜之處遇程
    序，僅將施用毒品者簡化區分為初犯、再犯，並認施用毒品
    者係屬病患性犯人，以觀察、勒戒戒除其身癮，並以強制戒
    治去除其心癮。經觀察、勒戒或強制戒治執行完畢釋放後，
    若係五年後再犯該條例第10條施用毒品罪者，與同條例第20
    條第1 項、第2 項關於「初犯」之處理方式相同，檢察官應
    先聲請法院裁定令被告入勒戒處所觀察、勒戒，並視有無繼
    續施用毒品傾向，決定應予釋放、為不起訴之處分，或應聲
    請法院裁定令入勒戒處所強制戒治；若係五年內「再犯」同
    條例第十條施用毒品罪者，依同條例第23條第2 項規定，檢
    察官則應依法追訴。觀諸該條例第20條第3 項之修正理由：
    「觀察、勒戒或強制戒治五年後再犯者，顯見前所實施之觀
    察、勒戒或強制戒治已足以遮斷其施用毒品之癮，為期自新
    及協助其戒除毒癮，對此五年後再犯者，爰明定仍適用初犯
    之規定，先經觀察、勒戒、強制戒治之程序。」及同條例第
    23條第2 項之修正理由：「為配合簡化施用毒品犯之刑事處
    遇程序，並鑑於經觀察、勒戒或強制戒治執行完畢釋放後五
    年內再犯者，其再犯率甚高，原據以實施之觀察、勒戒及強
    制戒治既已無法收其實效，自應施以刑事處遇。」顯然如施
    用毒品者係前經觀察、勒戒或強制戒治等治療程序執行完畢
    五年後，始再施用毒品之「初犯」，因前所執行之觀察、勒
    戒或強制戒治已足收戒除毒癮之效，自應重新執行觀察、勒
    戒或強制戒治等治療程序，並於治療程序執行完畢後，由檢
    察官為不起訴處分，毋庸對之追訴處罰；反之，在「再犯」
    之情形，因其先前所為治療程序顯未能收戒斷毒癮之效，且
    考量施用毒品者之再犯率偏高，乃簡化其刑事處遇程序，而
    逕予追訴處罰，不再施以治療程序。參酌上開立法理由，修
    正毒品危害防制條例就施用毒品者，祇於「初犯」及「五年
    後再犯」二種情形，有其追訴條件之限制，即須於初犯經觀
    察、勒戒或強制戒治釋放後，「五年內均無施用毒品之行為
    」，始能認其前所實施之觀察、勒戒或強制戒治已足遮斷毒
    癮，而得於五年後再犯時，再予適用初犯之規定，重行觀察
    、勒戒等程序。倘五年內已經再犯，被依法追訴處罰，縱其
    第三次（或第三次以上）施用毒品之時間在初犯釋放五年以
    後，即與「五年後再犯」之情形有別，且因已於「五年內再
    犯」，顯見其再犯率甚高，原實施觀察、勒戒或強制戒治，
    已無法收其實效，而無五年戒斷期之存在，自無再經觀察、
    勒戒及強制戒治之必要，應由檢察官逕行起訴，始符新法修
    正之本旨。經查，本案被告前於87年間，因施用毒品案件，
    經本院裁定送觀察、勒戒，認有繼續施用毒品之傾向，由本
    院裁定令入戒治處所施以強制戒治，嗣經本院依聲請裁定停
    止戒治，所餘戒治期間，付保護管束，於88年3 月6 日停止
    戒治出所，迄至88年10月8 日期滿執行完畢，並經本院以87
    年度訴字第1008號判決免刑確定；又於91年間，因施用毒品
    案件，經檢察官聲請強制戒治並提起公訴，由本院以91年度
    毒聲字第1167號、91年度毒聲字第3478號裁定送戒治處所施
    以強制戒治，嗣經本院以92年度毒聲字第1747號裁定停止戒
    治，所餘戒治期間，付保護管束，於92年6 月19日停止戒治
    出所，原係於92年10月17日保護管束期滿，惟甲○○受於保
    護管束期間，有違反保護管束應遵守事項情節重大，經本院
    依聲請於92年9 月26日以92年度毒聲字第2947號裁定撤銷停
    止戒治，令入戒治處所施以強制戒治，嗣因依於92年7 月9
    日修正公布，並於93年1 月9 日生效之毒品危害防制條例規
    定而免予執行殘餘強制戒治期間，上述起訴部分，經本院以
    91年度訴字第2334號判決有期徒刑7 月，並於92年1 月30日
    確定；復於93年間，因施用毒品案件，經本院以93年度訴字
    第1881號判處有期徒刑10月確定，此有臺灣高等法院被告前
    案紀錄表存卷可考。而被告既曾於上開強制戒治執行完畢釋
    放後五年內，已於91年間、93年間再犯施用毒品案件，並經
    判刑確定，則本案被告於本次於96年10月28日某時，施用第
    一級毒品1 次之犯行，雖係於首揭強制戒治後逾五年之後三
    犯以上，惟依上開說明，足認被告經上開觀察勒戒之執行後
    ，未足以遮斷其施用毒品之癮，自與前揭條例第20條第3 項
    之規定僅得適用於「再犯」之情形不合（此有最高法院95年
    度台非字第59號判決、95年度第7 次刑事庭會議決議可參）
    ，故本件公訴人逕向本院提起追訴，於法要無不合，附此陳
    明。綜上，本案事證明確，被告犯行堪以認定，應依法論科
    。
三、查海洛因屬於毒品危害防制條例第2 條第2 項第1 款所規定
    之第一級毒品，核被告所為，係犯毒品危害防制條例第10條
    第1 項之施用第一級毒品罪。被告施用前持有第一級毒品之
    低度行為，為進而施用之高度行為所吸收，不另論罪。查被
    告前有如事實欄所述之罪刑宣告及執行紀錄，此有上述前案
    紀錄表存卷可參，被告於有期徒刑執行完畢後五年內故意再
    犯有期徒刑以上之本罪，為累犯，應依刑法第47條第1 項規
    定，加重其刑。審酌被告有多次施用毒品前科，品行非佳，
    且曾經強制戒治執行完畢，竟再為本件施用毒品犯行，顯見
    其不思悔改，自制力亦顯不佳，足以戕害其身心，滋生其他
    犯罪，惡化治安，嚴重損及公益；惟另考量被告於犯後已坦
    承犯行，而其施用毒品行為於本質上係屬自我戕害行為，反
    社會性之程度應屬較低等一切情狀，量處如主文所示之刑，
    以資懲儆。
據上論斷，應依刑事訴訟法第273 條之1 第1 項、第299 條第1
項前段，毒品危害防制條例第10條第1 項，刑法第11條前段、第
47條第1 項，判決如主文。
本案經檢察官江祐丞到庭執行職務。
中    華    民    國    97    年    2     月    29    日
                  刑事第十一庭法  官  林淑婷
以上判決正本證明與原本無異。
如不服本判決，應於送達後十日內，向本院提出上訴狀（上訴書
狀應敘述具體理由）。
                              書記官  林金良
中    華    民    國    97    年    2     月    29    日
附錄本案論罪科刑法條全文：
毒品危害防制條例第十條
施用第一級毒品者，處六月以上五年以下有期徒刑。
施用第二級毒品者，處三年以下有期徒刑。


司法院資訊處製作；財團法人民間司法改革基金會備份。
